【裁判字號】    89,易緝,21
【裁判日期】    890225
【裁判案由】    偽造文書等
【裁判全文】
臺灣板橋地方法院刑事判決                          八十九年度易緝字第二一號
    公  訴  人  臺灣板橋地方法院檢察署檢察官
    被      告  甲○○
右列被告因偽造文書等案件，經檢察官提起公訴（八十八年度偵字第一四九四一號）
，本院判決如左：
    主  文
甲○○共同違反不得使大陸地區人民非法進入台灣地區之規定，處有期徒刑柒月。緩
刑年。
    事  實
一、甲○○係在大陸地區福建省經營鴻亞製衣實業有限公司（下稱鴻亞公司）之負責
    人，王俊賢（業已審結）則係臺北縣板橋市○○路○段四四三巷五五號二樓之石
    頭寨服飾有限公司（下稱石頭寨公司）的實際負責人（登記負責人為其妻王羅綢
    ，公司部分未據起訴），二人均係從事業務之人。緣大陸地區人民邱仲華（業經
    審結）在大陸地區並無工作，擬進入台灣地區打工賺錢，透過其妹妹朋友的介紹
    ，得知鴻亞公司之甲○○可代辦進入台灣地區之手續，遂與甲○○聯絡，甲○○
    與王俊賢均明知邱仲華為大陸地區人民，並未於鴻亞公司擔任手染部主任一職，
    亦未經主管機關許可或有何正當理由進入台灣地區，竟共同基於偽造文書及使邱
    仲華非法進入台灣地區之犯意聯絡，先由甲○○於民國八十六年十二月十一日，
    在鴻亞公司登載邱仲華為該公司之手染部主任，自八十四年八月三十日到職之不
    實事項於其業務上作成之在職證明，寄交王俊賢，再由王俊賢於八十七年三月間
    ，以石頭寨公司名義，委託某旅行社姓名、年籍不詳之人，前往內政部警政署入
    出境管理局（下稱境管局），依大陸地區人民來台從事經貿相關活動許可辦法之
    規定，檢附大陸地區人民進入台灣地區旅行證申請書、石頭寨公司所出具之保證
    書、大陸地區人民來台從事經貿相關活動申請書、前開在職證明書、邀請大陸人
    士來台參觀訪問代申請單位資料表、大陸地區人民申請來台從事經貿相關活動理
    由及計畫書、培訓授權書、石頭寨公司營業登記執照、大陸地區人民來台從事經
    貿相關活動行程表、大陸地區人民來台從事經貿相關活動團體名冊等資料申請邱
    仲華入境而行使之，足以生損害於鴻亞公司，並使邱仲華得以赴石頭寨公司接受
    培訓及參訪為由，於八十七年十一月二十三日非法進入台灣地區從事非法打工之
    工作，並由王俊賢自八十七年十一月二十四日起一週間，以每月人民幣三千元之
    代價，僱用邱仲華於前址從事未經許可之染整工作，嗣邱仲華因不滿甲○○所安
    排之工作及條件，遂於同年月底即離開石頭寨公司，並於八十七年十二月間，經
    范德貴居間介紹，而由邱英杰予以僱用（以上二人均已審結）。嗣於八十八年四
    月十四日，因邱仲華另於成易通運有限公司工作卻無法提出身分證件，且已逾期
    居留，而自動向臺北縣警察局海山分局陳述案情，經法務部調查局台北縣調查站
    會同查悉上情。
二、案經法務部調查局台北縣調查站移送臺灣板橋地方法院檢察署檢察官偵查起訴。
    理  由
一、訊據被告甲○○固供承有於右開時地，出具鴻亞公司之在職證明及與同案被告王
    俊賢共同合作申請大陸地區人民邱仲華等人，以培訓及參訪名義進入台灣地區等
    情不諱，惟矢口否認有右開犯行，辯稱：因為鴻亞公司改組必須培訓幹部，大陸
    地區人民邱仲華係伊應徵而來，伊確實要培訓他，且邱仲華所繳一萬零七百元之
    人民幣係保證金，不是傭金，伊亦未從中牟取不法利益云云。惟查，大陸地區人
    民邱仲華於大陸地區並無工作，亦不曾於甲○○在大陸地區福建省經營之鴻亞公
    司擔任手染部主任一職，更無染整之相關技術，而係經由甲○○於八十六年十二
    月十一日，在上開鴻亞公司填具不實之在職證明後，交由同案被告王俊賢以其妻
    王羅綢擔任石頭寨公司負責人之名義，於八十七年三月間，依大陸地區人民來台
    從事經貿相關活動許可辦法之規定，向境管局提出申請，而使邱仲華以赴石頭寨
    公司接受培訓及參訪為由，於八十七年十一月二十三日非法進入台灣地區，而邱
    仲華進入台灣地區的第二天，即在石頭寨公司從事染整之工作，而非僅接受作業
    講習等情，業據同案被告即大陸地區人民邱仲華於偵審中供承不諱，而證人即石
    頭寨公司登記負責人王羅綢於法務部調查局台北縣調查站訊問時，亦證稱：「：
    ：我先生（即同案被告王俊賢）曾告訴我，甲○○所找來的大陸員工，由我們負
    責培訓，並順便讓邱仲華等人打工賺錢：：」等語明確，並有大陸地區人民進入
    台灣地區旅行證申請書及保證書、大陸地區人民來台從事經貿相關活動申請書、
    在職證明書、邀請大陸人士來台參觀訪問代申請單位資料表、大陸地區人民申請
    來台從事經貿相關活動理由及計畫書、培訓授權書、石頭寨公司營業登記執照、
    大陸地區人民來台從事經貿相關活動行程表、大陸地區人民來台從事經貿相關活
    動團體名冊等資料附卷可稽。次查，大陸地區人民邱仲華從未在鴻亞公司工作等
    情，業據同案被告邱仲華供承明確，並為被告甲○○所自承在卷，則被告甲○○
    於其業務上作成之在職證明上載明邱仲華自一九九五年八月三十日起任職於鴻亞
    公司等情，顯係不實，且大陸地區人民邱仲華先前並未從事染整工作，亦無染整
    之相關技術，被告甲○○又豈有於應徵入公司後即授予主任一職之理﹖是被告辯
    稱確實要徵選邱仲華為公司幹部云云，尚非實在。再查，同案被告邱仲華來台前
    與被告甲○○約定，除原已交付之人民幣三千二百元外，邱仲華尚須交付人民幣
    一萬零七百元予甲○○（已先給付三千七百元，餘七千元嗣來台打工賺錢後，再
    行自工資中扣除），而同案被告邱仲華來台之目的，係要藉鴻亞公司員工參訪之
    名義來台打工賺錢等情，復據同案被告邱仲華供述甚明，由是足見，邱仲華所交
    付及約定交付之人民幣顯係給付被告甲○○介紹入台打工之傭金等情，實堪認定
    ，被告甲○○供稱係保證金云云，亦非可採。末查，被告王俊賢於邱仲華抵台後
    ，亦係安排邱仲華從事染整工作，而非如上開來台從事經貿相關活動行程表所列
    之基本染整作業講習等情，復據同案被告邱仲華供述明確，則被告甲○○與同案
    被告王俊賢均係明知同案被告即大陸地區人民邱仲華，係為打工賺錢之名義來台
    ，竟仍由被告甲○○虛偽填載不實之在職證明，並由王俊賢申請邱仲華入台，予
    以僱用從事未經許可之工作，則被告甲○○與同案被告王俊賢二人間，就出具不
    實在職證明，使邱仲華得以非法入境台灣地區，俾石頭寨公司得以低廉之工資僱
    用邱仲華從事未經許可之工作等犯行，顯有犯意之聯絡及行為之分擔等情，堪以
    認定，是被告甲○○前開辯解均屬事後卸飾之詞，並不可採，本件事證已臻明確
    ，被告犯行洵堪認定。
二、核被告甲○○所為，係違反台灣地區與大陸地區人民關係條例第十五條第一款、
    第四款之規定，而犯同條例第七十九條第一項、第八十三條第一項之罪及刑法第
    二百十六條、第二百十五條之行使業務登載不實罪。其登載不實之低度行為，業
    為行使之高度為所吸收，不復另論。被告所犯前開罪名，與同案被告王俊賢間，
    有犯意之聯絡及行為之分擔，均為共同正犯。又其所犯上開三罪間，有方法結果
    之牽連關係，應從一重之台灣地區與大陸地區人民關係條例第七十九條第一項之
    罪處斷。公訴人雖僅就被告違反台灣地區與大陸地區人民關係條例第十五條第一
    款而犯同條例第七十九第一項（起訴書誤載為八十三條第一項）之罪部分起訴，
    惟其餘部分與起訴之部分有牽連犯之裁判上一罪關係，為起訴效力所及，本院自
    得併予審究，附予敘明。爰審酌被告犯罪之動機、目的、手段、所生危害及犯後
    態度等一切情狀，量處如主文所示之刑，以資懲儆。又被告前未曾受有期徒刑以
    上刑之宣告，有臺灣高等法院檢察署刑案紀錄簡覆表在卷可憑，其因一時失慮，
    致罹刑章，經此教訓後，應知所警惕，信無再犯之虞，本院因認其所宣告之刑以
    暫不執行為適當，併諭知緩刑三年，以勵自新。
三、又公訴人認被告甲○○出具前開不實之在職證明向境管局申請同案被告邱仲華進
    入臺灣地區，使該管公務員於其職務上所掌公文書為不實之登載，因認另涉有刑
    法第二百十四條之偽造文書罪嫌。惟按刑法第二百十四條所謂使公務員登載不實
    事項於公文書罪，須一經他人之聲明或申報，公務員即有登載之義務，並依其所
    為之聲明或申報予以登載，而屬不實之事項者，始足構成，若其所為聲明或申報
    ，公務員尚須為實質之審查，以判斷其真實與否，始得為一定之記載者，即非本
    罪之使公務員登載不實。最高法院著有七十三年度台上字第一七一０號判例可資
    參照。又大陸地區人民非經主管機關許可，不得進入台灣地區，其許可辦法，由
    有關主管機關擬訂，報請行政院核定後發布之，台灣地區與大陸地區人民關係條
    例第十條第一項、第三項定有明文。而上開有關主管機關內政部乃依據該法律授
    權，訂定大陸地區人民進入台灣地區許可辦法（以下簡稱許可辦法），作為許可
    大陸地區人民申請進入台灣地區之準則。又大陸地區經中央目的事業主管機關依
    有關許可辦法規定許可者，得申請進入臺灣地區從事與許可目的相符之活動，大
    陸地區人民申請進入台灣地區，應具備旅行證申請書、大陸地區居民身分證、其
    他證照或足資證明身分文件影本、保證書及中央目的事業主管機關許可文件或其
    他證明等文件，其在大陸地區者，得由其在台灣地區代申請單位代向內政部警政
    署入出境管理局（以下簡稱境管局）提出申請後，由境管局辦理之（許可辦法第
    十條第一款、第十三條、第十四條第三款參照）。又境管局對於大陸地區人民申
    請進入台灣地區而有許可辦法第十七條所列各款情形之一者，得不予許可（許可
    辦法第十七條第一項）。再者，大陸地區人民申請進入台灣地區，所檢附大陸地
    區製作之文書，主管機關得要求當事人送由行政院設立或指定之機構或委託之民
    間團體驗證（許可辦法第十九條）。由上開許可辦法之規定可知，大陸地區人民
    若以參訪活動為由申請進入台灣地區時，須檢具上開文件委託其在台代申請單位
    ，向主管機關內政部所屬之境管局申請許可，境管局對於上開申請為許可與否之
    決定，自得本其職權而為審查，除審查該申請案件應備之文件是否齊全、有無按
    規定程序辦理（形式審查）外，並得審查該申請案件是否有許可辦法第十七條第
    一項所列各款情形之一，及該申請之大陸地區人民所檢附之文件是否虛偽不實（
    實質審查），此從上開許可辦法第十九條規定，主管機關對於該申請案中所檢附
    大陸地區製作之文書（如在職證明書）得要求送請驗證一節，即可知之。本件被
    告甲○○製作不實之同案被告邱仲華在職證明書等文件，向境管局提出入境申請
    ，不過是以此提供，俾使主管機關內政部據此而作成許可被告邱仲華以參訪為由
    進入台灣地區之決定，至其是否採信，尚有待境管局審查後作成許可與否之行政
    處分。從而境管局對於本件大陸地區人民即被告邱仲華是否符合申請進入台灣地
    區參訪之資格，亦即被告所提供之在職證明文件及其他申請活動之資料是否真實
    ，本得依上開許可辦法所賦與之職權，為形式及實質之審查，必要時並得送由行
    政院設立或指定之機構或委託之民間團體驗證（許可辦法第十九條），俾查明申
    請人所檢具之文件是否虛偽，然後為許可與否之決定，均業如前述，則本件被告
    甲○○所提出之上開申請，縱有虛偽不實之事項，揆諸前揭最高法院判例意旨，
    尚難遽以刑法第二百十四條之使公務員登載不實罪相繩，此部分本應為被告甲○
    ○無罪之諭知，惟公訴人認此部分與前開經論罪科刑部分，有牽連犯之裁判上一
    罪關係，爰不另為無罪之諭知，附予敘明。
據上論斷，應依刑事訴訟法第二百九十九條第一項前段，台灣地區與大陸地區人民關
係條例第七十九條第一項、第八十三第一項，刑法第十一條前段、第二十八條、第三
十一條第一項、第二百十六條、第二百十五條、第五十五條、第七十四條第一款，罰
金罰鍰提高標準條例第一條前段，判決如主文。
本案經檢察官李海龍到庭執行職務。
中      華      民      國    八十九    年      二      月    二十五    日
                                      臺灣板橋地方法院刑事第二庭
                                          法  官  林  春  長
右正本證明與原本無異
如不服本判決應於送達後十日內向本院提出上訴狀
                          書記官  邱  美  龍
中      華      民      國    八十九    年      二      月    二十九    日
附錄本案論罪科刑法條全文：
臺灣地區與大陸地區人民關係條例第十五條：
一、使大陸地區人民非法進入臺灣地區。
二、招攬臺灣地區人民未經許可使之進入大陸地區。
三、使大陸地區人民從事未經許可或與許可目的不符之活動。
四、僱用大陸地區人民從事未經許可或與許可範圍不符之工作。
五、居間介紹他人為前款之行為。
台灣地區與大陸地區人民關係條例第七十九條第一項：
違反第十五條第一款規定者，處五年以下有期徒刑、拘役或科或併科新台幣五十萬元
以下罰金。
前項之未遂犯罰之。
台灣地區與大陸地區人民關係條例第八十三條第一項：
違反第十五條第四款或第五款規定者，處二年以下有期徒刑、拘役或科或併科新台幣
三十萬元以下罰金。
意圖營利而違反第十五條第五款規定者，處三年以下有期徒刑、拘役或科或併科新台
幣六十萬元以下罰金。
以犯前項之罪為常業者，處五年以下有期徒刑，得併科新台幣六十萬元以下罰金。
法人之代表人、法人或自然人之代理人、受僱人或其他從業人員，因執行業務犯前三
項之罪者，除處罰行為人外，對該法人或自然人並科以前三項所定之罰金。但法人之
代表人或自然人對於違反之發生，已盡力為防止行為者，不在此限。
刑法第二百十五條：從事業務之人，明知為不實之事項，而登載於其業務上作成之文
                  書，足以生損害於公眾或他人者，處三年以下有期徒刑、拘役或
                  五百元以下罰金。
刑法第二百十六條：行使第二百十條至第二百十五條之文書者，依偽造、變造文書或
      登載不實事項或使登載不實事項之規定處斷。


司法院資訊處製作；財團法人民間司法改革基金會備份。
